【裁判字號】    89,易,4713
【裁判日期】    900430
【裁判案由】    詐欺
【裁判全文】
臺灣高雄地方法院刑事判決                        八十九年度易字第四七一三號
    公  訴  人  臺灣高雄地方法院檢察署檢察官
    被      告  戊○○
右列被告因詐欺案件，經檢察官提起公訴（八十八年度偵緝字第一五四三號），本院
判決如左：
    主  文
戊○○意圖為自己不法之所有，以詐術使人將本人之物交付，處有期徒刑月，如易
科罰金，以佰元折算壹日。
    事  實
一、戊○○於民國八十一年五、六月間，受僱於丁○○，竟意圖為自己不法之所有，
    在台北縣三重市○○路一０五號丁○○租屋處，向丁○○佯稱：在台中之姑媽發
    生車禍，擬往探視，需款新台幣（下同）三萬元周轉等語，致丁○○陷於錯誤而
    交付該筆款項。詎戊○○詐得該三萬元後，並未前往台中探視，亦未將該筆款項
    寄交其姑媽，並趁丁○○不在之際，潛逃至南部，避不見面，丁○○返家後得知
    上情始知受騙，戊○○迄今尚未償還該筆款項。
二、案經丁○○訴由高雄市政府警察局苓雅分局移送台灣高雄地方法院檢察署檢察官
    偵查起訴。
    理  由
一、訊據被告戊○○固供承有前揭以姑媽發生車禍擬往探視為由，向丁○○借得三萬
    元之事實，惟矢口否認有何詐欺犯行，辯稱：該筆款項係借款，非詐騙所得，錢
    是其表姊直接來向伊拿云云。惟查，右揭被告如何以其姑媽出車禍為由詐得該三
    萬元，然並未前往探視或將該筆款項匯予姑媽，旋即捲款潛逃，避不見面等情，
    業據告訴人丁○○迭於警、偵訊時及本院調查、審理中指訴綦詳。參以，被告初
    於本院調查程序時供稱：伊確實是用寄的方式將錢寄給姑媽云云（見本院九十年
    三月五日訊問筆錄），經本院迭次諭知其提出匯款記錄，被告均未能提出，復於
    本院審理時改稱：並未匯款，亦未前往探視姑媽，錢是表姊直接向其拿云云（本
    院九十年四月十九日審判筆錄），前後供述矛盾不一，顯已可疑。況被告確實未
    前往台中探視姑媽，亦未匯寄該筆款項，且於取得該三萬元後約一星期即離開告
    訴人處，並未與告訴人聯絡等情，均為其所自承在卷（本院九十年四月十九日審
    判筆錄參照），茍被告確非詐取財物，何以事後即潛逃避不見面，且於偵查時及
    本院審理中二度經通緝始到案，此亦有通緝稿二份存卷可佐。綜上，均足徵被告
    自始即有不法所有之意圖，並有施用上揭詐術詐取財物之犯行無訛，其事後空言
    否認犯行，殊難憑採。事證明確，被告右揭詐欺犯行，洵堪認定。
二、核被告所為，係犯刑法第三百三十九條第一項之詐欺取財罪。爰審酌被告素行尚
    可，此次因一時失慮致罹刑章，雖所得款項非鉅，惟犯罪後執詞辯解，且迄未與
    告訴人達成和解，賠償其損害等一切情狀，量處如主文所示之刑。又刑法第四十
    一條第一項業於九十年一月十日修正公布，同年月十二日生效，其修正後規定得
    宣告易科罰金之範圍，較修正前之舊法為廣，是依刑法第二條第一項前段比較新
    舊法之規定，本件自應適用裁判時之法律即修正後之刑法第四十一條第一項，併
    諭知宣告易科罰金之折算標準。
三、公訴意旨另認：被告自八十二年八月中旬起，在不詳地點向乙○○及丙○○佯稱
    伊認識高明神壇相士，可幫渠等改運祈福等語，使渠二人信以為真，共計支付五
    百二十四萬元予被告，嗣即不知去向，渠等始知受騙，因認此部分行為亦涉有刑
    法第三百三十九條第一項之詐欺取財罪嫌，且與前開論罪科刑部分，具有連續犯
    裁判上一罪關係等情。
四、按犯罪事實應依證據認定之，無證據不得推定其犯罪事實，刑事訴訟法第一百五
    十四條定有明文。而所謂認定犯罪事實之證據，係指足以認定被告確有犯罪行為
    之積極證據而言，如未能發現相當證據或證據不足以證明，自不能以推測或擬制
    之方法，以為裁判之基礎，最高法院二十九年上字第三一０號及四十年台上字第
    八六號分別著有判例可資參照。又告訴人之指訴，本以使被告受刑事訴追為目的
    ，故必其所述被告犯罪之情形無瑕疵可指，且就其他方面調查又與事實相符，方
    足採為對被告論罪科刑之依據；苟其所為攻擊之詞，尚有瑕疪，且經調查別無其
    他證據足証其指訴確與事實相符，則本於「罪證有疑、利於被告」之證據法則，
    即不得遽以告訴人片面之指訴，擷為認定被告犯罪之唯一事證（參照最高法院五
    十二年台上字第一三００號判例意旨）。
五、公訴意旨認被告涉有上開詐欺罪嫌，無非係以告訴人乙○○之指訴，及證人甲○○之證言，為其論據。質之被告戊○○，堅決否認有公訴人此部分所指之詐欺取
    財犯行，辯稱：伊曾因與甲○○合夥開炸雞店，向丙○○借款，然並無藉口祈福
    改運，向乙○○及丙○○詐騙五百二十四萬元之事等語。
六、經查：
（一）右揭被告如何向乙○○及丙○○藉口祈福、改運，共詐騙五百二十四萬元等節
      ，僅據告訴人乙○○於警、偵訊時提出告訴，被害人丙○○自警訊起即未出面
      指訴被告詐騙之相關情節。而依證人甲○○於警、偵訊所述：不了解也未參與
      被告向乙○○及丙○○詐稱開運、祈福騙財之事（八十三年一月二十八日警訊
      筆錄、同年三月十六日偵訊筆錄參照），顯無法對告訴人乙○○前開所指被告
      詐欺之事實予以佐證，是其指訴是否與事實相符，尚屬有疑。
（二）迄本院調查程序時證人即被害人丙○○到庭結證稱：整件事情係與乙○○及甲○○間之民事糾紛，並未為被告所詐騙，完全是基於多年好友關係，相信並交
      予乙○○之金錢，其中包含乙○○之舅舅甲○○開炸雞店向其借款二百多萬元
      ，該筆款項直接匯入甲○○之帳戶；被告詐騙之事均是乙○○所言，其根本不
      知情等語明確（詳本院九十年三月五日訊問筆錄），並提出台灣台南地方法院
      八十三年度訴字第一四三號民事確定判決及匯款單各一份附卷為證。而告訴人
      乙○○及證人甲○○應依消費寄託（即保管）契約，返還四百九十六萬元予證
      人丙○○，業經前開民事確定判決認定屬實；參以證人甲○○於本院同次調查
      時證稱：有與被告合夥開設炸雞店，亦有收到丙○○匯進來之二百多萬元等語
      （本院同次訊問筆錄參照），益徵告訴人乙○○之指訴與事實不符，本案係告
      訴人乙○○、證人甲○○與證人丙○○間之金錢糾紛，被告並未施用詐術騙取
      錢財，甚為灼然。
（三）是本件告訴人乙○○之指訴，既與證人丙○○、甲○○之證言，互生齟齬，無
      從證明被告有上開詐欺取財之事實，揆諸前揭說明，自不得以告訴人乙○○片
      面且有瑕疵之指訴，即遽為不利被告之認定。此外，本院復查無其他積極證據
      ，足證被告確有公訴人此部分所指之犯行，本應為無罪之諭知，惟公訴意旨既
      認此部分與前開論罪科刑部分有連續犯之裁判上一罪關係，爰不另為無罪之諭
      知。
據上論斷，應依刑事訴訟法第二百九十九條第一項前段、刑法第二條第一項前段、第
三百三十九條第一項，修正後刑法第四十一條第一項，罰金罰鍰提高標準條例第一條
前段、第二條，判決如主文。
本案經檢察官陳永章到庭執行職務。
中      華      民      國      九十      年      四      月    三十    日
                                  臺灣高雄地方法院刑事第六庭
                                  審判長法  官    趙家光
                                            法  官    張世賢
                                            法  官    林韋岑
右正本證明與原本無異。
如不服本判決，應於判決送達後十日內，向本院提出上訴狀。
                                            書記官    董明惠
中      華      民      國      九十      年      四      月    三十    日
附錄本案論罪科刑法條
刑法第三百三十九條第一項：
意圖為自己或他人不法之所有，以詐術使人將本人或第三人之物交付者，處五年以下
有期徒刑、拘役或科或併科一千元以下罰金。


司法院資訊處製作；財團法人民間司法改革基金會備份。
